【裁判字號】    89,上訴,1448
【裁判日期】    891121
【裁判案由】    詐欺
【裁判全文】
臺灣高等法院臺中分院刑事判決                 八十九年度上訴字第一四四八號
    上  訴  人  臺灣台中地方法院檢察署檢察官
    被      告  戊○○
右上訴人因詐欺案件，不服臺灣台中地方法院八十八年度自緝字第六五一號中華民國                  右上訴人因詐欺案件，不服臺灣台中地方法院八十八年度自緝字
八十九年五月二十六日第一審判決（併辦案號：臺灣台中地方法院檢察署八十四年度                  八十九年五月二十六日第一審判決（併辦案號：臺灣台中地方法
偵字第一四一二、四八三九、五九四二號），提起上訴，本院判決如左：                            偵字第一四一二、四八三九、五九四二號），提起上訴，本院判
      主  文                                                                                      主  文
原判決撤銷。                                                                                原判決撤銷。
戊○○共同連續意圖為自己不法之所有，以詐術使人將本人之物交付，處有期徒刑拾                  戊○○共同連續意圖為自己不法之所有，以詐術使人將本人之物
月。                                                                                        月。
      事  實                                         事  實
一、戊○○與林淑貞 (已判決確定 )均明知己身經濟掘据，乏支付能力，竟共同意圖
    為自己不法之所有，並基於概括犯意聯絡，於民國（下同）八十三年十月十日由
    林淑貞具名當會首，在台中縣太平市○○路九號住處召集連會首計二十一會之民
    間互助會，每會新台幣（下同）一萬元，採外標方式於每月十日開標，詎於取得
    首會會款後，僅開標二次，即於八十四年一月即流會，計詐得活會會員己○○、
    余光一月即流會，計詐得活會會員己○○、余光正各二萬元、癸○○、呂孟玉、
    蕭銀娥、張美麗、許恩賜、吳玉華、李羿瑩、謝國樑、金鑾、文娟、陳秀玲、湯
    建生、林榮宗、林色釗各一萬元，又於八十三年斗二月九日駕駛戊○○所有之Ｎ
    Ｒ－三七八九號一九九三年克萊斯勒汽車至台中市○○街三號子○○處，以該車
    借取現款三十萬元，戊○○借詞要將車開走而另開立同額支票及本票各一紙，由
    林淑貞背書後，交付子○○作為擔保，致子○○不虞有詐而交付三十萬元與戊○○，詎戊○○等嗣即逃匿他處，迄未清償，再於八十三年十二月十五日，推由林
    淑貞在台中市向壬○○表示，須借七十萬元週轉一天，由林淑貞簽發面額七十萬
    元之支票交付壬○○擔保，致壬○○受詐如數交付，嗣壬○○依林淑貞之指示於
    同月二十日以後提示竟遭退票，始知受騙，戊○○復於八十三年十二月間某日在
    台中市某處拾獲辛○○所有之付款人彰化商業銀行員林分行、發票日八十四年一
    月七日、票號ＲＢ－0000000號、面額四十五萬元支票後竟予侵占入己，
    並於同月間某日持向顏光裕  (即戊○○所稱張文雄 ) 詐調現款，因顏光裕並未
    立即交付現款而未遂。
二、案經癸○○提起自訴及檢察官移送併辦（臺灣台中地方法院檢察署八十四年度偵                  二、案經癸○○提起詐。
    字第一四一二、四八三九、五九四二號）。                                                      理      由
      理  由                                                                                一、前開事實，訊據被告戊○○、林淑貞均坦承不諱，復有支票
一、訊據被告戊○○，固坦承有於右開時地推由林淑貞為會首召集互助會及向子○○
    、壬○○借款之情事，惟矢口否認有侵占被害人辛○○之支票及詐欺之情事，辯
    稱：癸○○參加之會已標取，伊係因為生病週轉不寧才無法清償，ＲＢ－000
 0000號支票係辛○○於八十三年十二月中旬許託伊調現，伊持向張文雄調現
    ，張文雄叫伊過二天再去拿錢，結果未拿到錢云云，惟查右開犯罪事實業據自訴
    人癸○○、告訴人子○○、壬○○等證述綦詳，自訴人癸○○如已得標焉會以互
    助會被倒為由提起自訴，其於原審審理中並已證述，已繳交三萬元會款等語 (詳
    原審卷第一七一頁 )，況被告於原審判決後與林淑貞均未提起上訴，次查證人庚○○於原審及本院審理中證述：ＲＢ－0000000號支票係戊○○持向顏光
    裕( 即戊○○所稱之張文雄 )調現，伊借錢給顏光裕，顏光裕嗣交付該票給伊等
    語，被害人辛○○於警訊及本院審理中證述：發票日八十四年一月七日、票號Ｒ
    Ｂ－三、0000000號支票係乙○○交付之客票，伊於八十三年十二月間某
    日 (確實日期不詳 )在台中市○○路與文心路一帶遺失，嗣於八十四年一月七日
    報失竊，該支票伊未曾託戊○○調現等語，證人乙○○於本院審理中證述：ＲＢ
    －0000000號支票係伊交付辛○○，嗣後辛○○丟掉，辛○○本身經濟很
    好，不可能拿票去調現等語，有筆錄暨遺失票據申報書影本一張、支票及退票理
    由單影本各三張在卷可參，參與被告於八十三年十二月間連續向告訴人子○○、
    壬○○等人借貸嗣即匿避他處，所辯顯係脫卸之詞，不足採信，另本院審酌證人
    庚○○於原審及本院審理中證述：伊並未將錢直接交給戊○○，該支票退票後顏
    光裕也找不到等語，此外且查無其他證據足認被告已詐得該部分款項，被告所辯
    尚未取得詐借之款項尚屬可採，事證已臻明確，被告犯行應堪認定。
二、按被告戊○○所為係犯刑法第三百三十七條之侵占遺失物罪及第三百三十九條第
    詐欺既遂罪、第三百三十九條第三項、第一項之詐欺未遂罪，被告就侵占被害人
    辛○○之支票並持之向顏光裕行詐未遂部分外之犯行，與林淑貞間有犯意之聯絡
    及行為之分擔，為共同正犯，被告同時詐欺己○○、癸○○等合會會員係想像競
    合犯，先後多次詐欺犯行，所為時間緊接，犯構成要件相同之罪名，顯係基於概
    括犯意反覆為之，為連續犯，依刑法第五十六條規定從得財較多情節較重之詐欺
    被害人子○○一次論以一罪並加重其刑，所犯侵占遺失物罪與詐欺罪間有方法結
    果之牽連關係，從一重之詐欺罪處斷，檢察官移送併案審理之部分 (被害人子○○、辛○○等部分 )，及被告另詐欺告訴人壬○○部分與自訴人自訴部分之犯行
    分別有連續犯、牽連犯之裁判上一罪關係，本院自得一併審理，原審認被告與林
    淑貞於八十三年八月九日以資金週轉因難為由向告訴人己○○詐借六十萬元，惟
    查此部分被告堅決否認有何詐欺犯意，辯稱：係因週轉不寧才無法償還等語，經
    查告訴人己○○於偵查中陳稱：係林淑貞於八十三年六月間在台中市○○路向伊
    借的，每十萬元每月利息三千五百元，利息付到八十三年十二月份等語，於本院
    審理中陳述借貸利息蠻高等語，次查偵查中告訴人己○○且僅對林淑貞提出告訴
    ，檢察官亦僅就林淑貞部分移送併辦，本院審酌告訴人己○○嗣後尚參加被告與
    林淑貞召集之互助會，且此部分與被告嗣後行詐部分相隔數月，被告所辯尚堪採
    信，應屬民事債務糾葛，原審就此部分未詳加調查，遽予併審尚有未當，另原審
    就被告詐取告訴人己○○、自訴人癸○○等人之會款各多少並未標載，就同時侵
    害告訴人己○○、自訴人癸○○等會員會款部分係想像競合犯，亦漏未敘及，且
    就被告侵占辛○○失竊之支票並持向顏光裕詐貸未遂部分漏未併審，均有未洽，
    上訴人以原審漏未就移送併辦之台灣台中地方法院檢察署八十四年度偵字第七四
    四四號案併審有未當為由上訴雖無理由 (理由詳後述 )，然原審判決既有如上未
    當之處，應由本院撤銷改判，爰審酌被告犯罪之動機、目的、手段及詐得之款項
    不少暨所生之危害、犯罪後之態度等一切情狀，量處如主文所示之刑。
三、台灣台中地方法院檢察署檢察官八十四年度偵字第七四四四號併辦意旨略以：被                                                       臺灣高等法院臺中分?
    告戊○○於八十三年十二月間，拾得被害人金盛安所遺失面額六萬五千元之支票                                                           審判長法官
    一張，旋即侵占入己，嗣意圖為自己不法之所有，於八十四年一月二十六日前幾
    日，持該票至台中市○○路○段二九六號七樓Ｂ室，向被害人乙○○調現，致被                                                                 法官
    害人乙○○不虞有詐，而交付同額現款，因認被告另犯有刑法第三百三十七條之
    侵占遺失物罪嫌及第三百三十九第一項之詐欺罪嫌，按犯罪事實應依證據認定之                                                                 法官
    ，無證據不得推定其犯罪事實，刑事訟訴法第一百五十四條定有明文，訊據被告                  得上訴。
    曹慶堅決否認犯有右開罪嫌，辯稱：丙○○所稱遺失支票之時間伊因急性胰臟炎                  不得上訴
    住院，系爭支票係經營酒店之朋友陳文莉連同其他四張支票持向伊調現，據其稱
    係客人至酒店消費支付等語，經查被害人丙○○於警訊證述：伊係於八十三年十                  被告向子○○行詐係以售車為由，而詐取定金三十萬元，原審誤
    二月二十九日許在台中市○○○街遺失該支票，於偵查及本院審理中證述：八十                  取三十萬元，另原審就被告詐取被害人己○○、癸○○之會款各
    三年十二月二十九日晚上伊因喝酒，醉倒在車上，車被開走皮包及其內之支票均                  被告持辛○○失竊之支票向詐貸之部分漏未併審，均有未洽，上
    被取走等語，而被告確因臟胰炎等疾病於八十三年十二月二十九日至八十四年一                  送併辦之台灣台中地方法院檢察署八十四年度偵字第七四四四號
    月六日至亞東醫院治療，有被告所提診斷證明書在卷可稽，且被告所稱係陳文莉                  訴雖無理由 (理由詳後述)，然原審判決既有如上未當之處，應?
    同時持五張支票託伊調現，亦有其他四張支票影本在卷可考，另系爭支票係禁止                  審酌被告
背書轉讓，其後面領款人背書處已有被害人丙○○之弟丁○○之背書，被告所辯                  只未衣透利京併審髕牛被牛
    尚堪採信，此外且查無其他積極證據足認被告犯此部分之侵占遺失物及詐欺罪嫌
    ，與右開判決部分即無裁判上一罪之關係，本院無從併予審理，應退回原移送單
    位另行偵處。
四、據上論結應依刑事訴訟法第三百六十九條第一項前段、第三百六十四條、第三百
    四十三條、第二百九十九條第一項前段、刑法第二十八條、第五十六條、第五十
    五條、第三百三十九條第一項、第三百三十七條、罰金罰鍰提高標準條例第一條
    前段判決如主文。
 本案經檢察官甲○○到庭執行職務。
中      華      民      國    八十九      年    十一      月   二十一   日
                              臺灣高等法院臺中分院刑事第九庭
                                    審判長法  官  胡  森  田
                                          法  官  趙  春  碧
                                          法  官  康  應  龍
右正本證明與原本無異。
不得上訴
                                          書記官  陳  明  珠
中      華      民      國    八十九      年    十一      月   二十三   日
                                                                        Ｋ


司法院資訊處製作；財團法人民間司法改革基金會備份。
